【裁判字號】    92,上易,922
【裁判日期】    921218
【裁判案由】    詐欺
【裁判全文】
臺灣高等法院臺南分院刑事判決        九十二年度上易字第九二二號  Ａ
      上  訴  人
      即  被  告  甲  ○  ○
      選任辯護人  裘  佩  恩
      自  訴  人  蘇黎世產物保險股份有限公司  設臺北市○○○路五十六號
      法定代理人  乙  ○  ○
右上訴人因詐欺案件，不服臺灣臺南地方法院中華民國九十二年八月二十二日第一審
判決（九十二年度自字第一二六號），提起上訴，本院判決如左：
      主      文
原判決撤銷。
甲○○意圖為自己不法所有，以詐術使人將第三人之物交付，處有期徒刑壹年。
      事      實
一、甲○○於民國九十年十二月三日以附條件買賣方式，向南都汽車股份有限公司購
    買豐田汽車公司製造車型 LEXUS LS430車牌５Ｓ－７２２８號自小客車，車身號
    碼為JTHBN30Ｚ000000000引擎號碼0000000，且於九十年十二月三日以自己為被保
    險人向蘇黎世產物保險股份有限公司（下稱蘇黎世保險公司）投保保險金額新台
    幣（下同）三、四五○、○○○元之竊盜險，受益人為南都汽車股份有限公司。
    嗣於九十年十二月十八日上午一十三十分許該車在台南市東區○○○○街巷內遭
    竊，甲○○遂於同日二時五十分，向台南市警察局第一分局文化派出所報案，隨
    後甲○○即註銷該車輛車牌，並提出註銷牌照之登記書予蘇黎世保險公司，蘇黎
    世保險公司遂於九十一年二月七日將賠款三、一○五、○○○元給付受益人南都
    汽車股份有限公司，後依保險法第五十三條規定及讓與契約書之約定，將汽車之
    所有權移轉予蘇黎世保險公司。惟事後該車為台南縣警察局佳里分局西港分駐所
    員警於九十一年二月二十四日下午五時十分許，在台南縣西港鄉新復村溪埔寮堤
    防旁尋獲保管中，甲○○明知該自小客車已非其所有之物，竟萌不法所有之意圖
    ，即於同日向上開分駐所員警佯稱該自小客車係其所有並出具領結載明「如有冒
    領情事，願負法律責任」等語，使該分駐所員警誤以為甲○○仍為該自小客車之
    所有權人，致陷於錯誤而將保管中該自小客車交付甲○○。次（二十五）日，甲
    ○○以該失竊車向台南監理所重領車號６Ｓ－２７５５之車牌，之後以二百三十
    餘萬元之價格轉售予不知情第三人許慶政，再由許慶政出售予第三人簡國湟。嗣
    為蘇黎世保險公司發現上情。
二、案經蘇黎世保險公司向臺灣臺南地方法院提起自訴。
      理      由
一、程序方面：自訴人之法定代理人乙○○經合法傳喚，未於審判期日到庭，經審判
    長通知檢察官擔當訴訟。又系爭自小客車於尋獲前已由蘇黎世保險公司取得所有
    權，被告甲○○冒稱其是所有權人，向警方冒領保管中之系爭自小客車後轉售，
    使真正所有權人蘇黎世保險公司受損害，該公司即為犯罪之被害人，自得提起本
    件自訴，合先敘明。
二、實體方面：
  (一)上訴人即被告甲○○對於右揭犯罪事實坦承不諱，核與自訴人蘇黎世保險公司指
    述之情節相符，且有證人許慶政之證詞、附條件買賣申請書、汽車新領牌登記書
    、台南市警察局車輛失竊證明單及汽車理賠申請書、汽車各項異動登記書、汽車
    險領款收據及讓與契約書、汽車過戶申請登記書，汽車買賣合約書、領結影本各
    一紙在卷可憑，被告明知其已非系爭小客車之所有權人，竟仍冒稱其系所有權人
    出具領結而向警方領取該車後，即重領牌照出售，其詐欺取財犯行甚明。本件事
    證已甚明確，被告之犯行，應可認定。
  (二)被告明知系爭自小客車已非其所有之物，竟意圖為自己不法之所有，向員警佯稱
    尋獲之系爭自小客車為其所有，使員警陷於錯誤而將該車交付被告，核其所為係
    犯刑法第三百三十九條第一項之詐欺取財罪。原審予被告論科，雖非無見，惟原
    判決認為被告係犯刑法第三百三十五條第一項之普通侵占罪，然蘇黎世保險公司
    並未曾將系爭自小客車交付被告持有，而係被告向警方冒領系爭小客車後轉售，
    自不構成侵占罪。本件被告於知悉警方尋獲系爭自小客車後，即應通知所有權人
    蘇黎世保險公司，由蘇黎世保險公司備妥有關資料向警方領取系爭自小客車，方
    屬合法。是原判決論處被告普通侵占罪刑，顯有未洽。被告上訴意旨以原審量刑
    過重為由指摘原判決不當，雖不足採，但原判決既有可議，即無可維持，應由本
    院撤銷原判決改判。因此審酌被告冒領系爭自小客車即轉售他人，以致造成自訴
    人鉅大損失（以該車售與證人許慶政之價格為二百三十餘萬元計算，作為自訴人
    於被告行為時所受之損害）、犯罪後迄未與自訴人和解償付損失等一切情狀，量
    處如主文第二項所示之刑，以資懲儆。
據上論斷，應依刑事訴訟法第三百六十九條第一項前段、第三百六十四條、第第二百
九十九條第一項前段、第三百三十一條第二項，刑法第三百三十九條第一項，罰金罰
鍰提高標準條例第一條前段，判決如主文。
本案經檢察官邱克斌到庭執行職務。
中    華    民    國      九十二      年      十二      月      十八    日
                                  臺灣高等法院臺南分院刑事第四庭
          審判長法官  鄭    文    肅
                                            法官  陳    珍    如
                                            法官  黃    三    哲
右正本證明與原本無異。
不得上訴。
                                      法院書記官  陳    淑    貞
中    華    民    國      九十二      年      十二      月    二十二    日
附錄法條：
刑法第三百三十九條第一項：
意圖為自己或第三人不法之所有，以詐術使人將本人或第三人之物交付者，處五年以
下有期徒刑、拘役或科或併科一千元以下罰金。


司法院資訊處製作；財團法人民間司法改革基金會備份。
